【裁判字號】    97,交聲,863
【裁判日期】    970620
【裁判案由】    聲明異議
【裁判全文】
臺灣臺中地方法院交通事件裁定         97年度交聲字第863號
原處分機關  交通部公路總局臺中區監理所
異  議  人
即受處分人  臺灣電力股份有限公司（臺中供電區營運處）
代  理  人  甲○○
上列受處分人因違反道路交通管理處罰條例案件，對於交通部公
路總局臺中區監理所民國九十七年三月十三日所為之裁決（中監
違字第裁60-JA0000000號裁決書），聲明異議，本院裁定如下：
    主  文
異議駁回。
    理  由
一、原處分機關略以：異議人即受處分人（下稱受處分人）臺灣
    電力股份有限公司所有之車牌號碼5438-KH號自用小貨車，
    於民國九十七年一月三十日十時十五分許，在台十四線四十
    八公里處，因「自用小貨車擅自加裝後一排座椅行駛」之違
    規，經南投縣政府警察局交通隊警員以投警交字第JA000000
    0號舉發違反道路交通管理事件通知單當場舉發。受處分人
    於期限內到案申訴，本所遂依道路交通管理處罰條例第十八
    條第一項規定，於九十七年三月十三日以中監違字第裁60-J
    A0000000號裁決書裁處罰鍰新臺幣（下同）三千六百元，並
    責令檢驗，於法並無不合等語。
二、受處分人臺灣電力股份有限公司之異議理由要以：交通部公
    路總局就汽車加裝座椅之違規問題，曾於九十六年十一月十
    四日以路監交字第0960052018號電子郵件函覆意見「道路交
    通安全規則第二十三條規定：『汽車車身式樣、輪胎隻數或
    尺寸、燃料種類、座位…等如有變更，均應向公路監理機關
    辦理登記。』；又道路交通管理處罰條例第十六條第一項第
    一款規定：『汽車有下列情形之一者，處汽車所有人九百元
    以上一千八百元以下罰鍰：一、各項異動，不依規定申報登
    記。』。故客貨車加裝座椅致「座位」數變更，應依上開規
    定向公路監理機關辦理登記，如未經核准變更登記，即應受
    上開道路交通管理處罰條例第十六條第一項第一款之處罰。
    」，本件原處分機關不查，逕依罰鍰金額較高之道路交通管
    理處罰條例第十八條第一項規定裁處，是不服原處分，爰依
    法聲明異議。
三、本院之判斷：按「汽車車身、引擎、底盤等重要設備變更或
    調換，或因交通事故遭受重大損壞修復後，不申請公路主管
    機關施行臨時檢驗而行駛者，處汽車所有人新臺幣二千四百
    元以上九千六百元六百元以下罰鍰，並責令其檢驗」，道路
    交通管理處罰條例第十八條第一項定有明文。又汽車之基本
    功能為安全載運客、貨，汽車座椅之規格、結構、安裝牢靠
    與否，攸關乘客人身安全，故汽車座椅自屬上開條文所謂之
    「車身等重要設備」。本件受處分人所有之車牌號碼5438-K
    H號車輛車種為「自用小貨車」，此有汽車車籍查詢資料在
    卷可憑，故該車原係供裝載貨物使用。該車於上述時地，有
    未申請公路主管機關施行臨時檢驗，擅自加裝後一排座椅而
    違規行駛之事實，為受處分人所不爭執，復有南投縣政府警
    察局投警交字第JA0000000號舉發違反道路交通管理事件通
    知單在卷可憑，堪認屬實。依前開說明，汽車加裝座椅，應
    屬汽車車身等重要設備之變更，為保障現實或隨時潛在可能
    使用該加裝座椅之乘客安全，受處分人自應先行申請公路主
    管機關施行臨時檢驗，方能駕用該加裝後一排座椅、預供載
    客使用之自小貨車。原處分機關援引道路交通管理處罰條例
    第十八條第一項規定為本件裁罰，於法有據，並無違誤。至
    於受處分人上開擅自加裝變更車輛座位行為，雖亦構成道路
    交通管理處罰條例第十六條第一項第一款「汽車各項異動，
    不依規定申報登記」之違規，然因該條規定僅處汽車所有人
    九百元以上一千八百元以下罰鍰，罰則較道路交通管理處罰
    條例第十八條第一項規定為輕，依法規競合從重處斷之基本
    法理，本件自應從重依道路交通管理處罰條例第十八條第一
    項規定處斷。本件異議為無理由，應予駁回。
四、據上論斷，應依道路交通管理處罰條例第八十七條第二項，
    道路交通案件處理辦法第十九條規定，裁定如主文。
中    華    民    國    97    年      6   月    20    日
                        交通法庭  法  官  蔡建興
上正本證明與原本無異。
如不服本裁定，應於送達後五日內，向本院提出抗告狀。
                                  書記官  黃英寬
中    華    民    國    97    年      6   月    20    日


司法院資訊處製作；財團法人民間司法改革基金會備份。
